【裁判字號】    98,交聲,294
【裁判日期】    980227
【裁判案由】    交管條例聲異
【裁判全文】
臺灣板橋地方法院交通事件裁定        98年度交聲字第294 號
原處分機關  交通部公路總局臺北區監理所
異  議  人  甲○○
即受處分人
上列異議人因違反道路交通管理處罰條例案件，對於交通部公路
總局臺北區監理所於民國98年2 月3 日所為北監營裁字裁40-C00
000000號裁決處分（原舉發案號：臺北縣政府警察局北縣警交大
字第C00000000 號）聲明異議，本院裁定如下：
    主  文
異議駁回。
    理  由
一、本件異議意旨略以：臺北縣政府警察局中和分局回函證明警
    員執法地點有缺失，雖表示係在路旁防汛道路旁目睹，事實
    上此位置離號誌也有一大段距離，當天伊車子左轉進路口，
    有2 名警員，一名背對著伊，旁邊有1 名機車騎士，另名警
    員站在伊車子左邊靠近路旁，見伊車子轉進，稍稍遲疑才大
    動作攔下車子，當伊停妥車子急忙拿證件提出伊係綠燈行進
    ，但此警員自始至終都不回答，可從罰單上字跡潦草程度可
    知，此係伊第一次碰到警員不告知違規人所應知事項，簽完
    字也應該告知繳單應注意事項，警員開單開得很心虛，如果
    伊違規受罰無話可說，但是若警員以開罰單為首要任務，教
    伊如何心服，也不用浪費時間跑好幾趟裁決所，為此聲明異
    議，請求還伊公道云云。
二、按汽車駕駛人，行經有燈光號誌管制之交岔路口闖紅燈者，
    處新臺幣一千八百元以上五千四百元以下罰鍰；汽車駕駛人
    有下列各款所列條款之一者，除依原條款處罰鍰外，並予記
    點：三、有第四十三條、第五十三條或第五十四條情形之一
    者，各記違規點數三點，道路交通管理處罰條例第53條第1
    項、第63條第1 項第3 款分別定有明文。次按行為人有本條
    例之情形者，應填製舉發違反道路交通管理事件通知單（以
    下簡稱通知單），並於被通知人欄予以勾記，其通知聯依下
    列規定辦理：一、當場舉發者，應填記駕駛人或行為人姓名
    、性別、出生年月日、地址、身分證統一編號及車主姓名、
    地址、車牌號碼、車輛種類。被查獲之駕駛人或行為人為受
    處分人時，應於填記通知單後將通知聯交付該駕駛人或行為
    人簽名或蓋章收受之；拒絕簽章者，仍應將通知聯交付該駕
    駛人或行為人收受，並記明其事由及交付之時間；拒絕收受
    者，應告知其應到案時間及處所，並記明事由與告知事項，
    視為已收受，違反道路交通管理事件統一裁罰基準及處理細
    則第11條第1 項第1 款亦有明定。
三、本件異議人甲○○於民國（下同）97年12月6 日9 時許，駕
    駛車牌號碼741-MY號營業小客車，沿臺北縣中和市○○路61
    1 巷行駛，於「嘉慶橋」上左轉（往臺北縣新店市方向），
    旋經警員攔查並開單舉發一節，業為異議人所坦認，且有臺
    北縣政府警察局北縣警交大字第C00000000 號舉發違反道路
    交通管理事件通知單（違規事實：紅燈左轉）影本1 紙附卷
    足憑，是警員就駕駛人及車牌號碼自不生誤認之問題。至於
    異議人雖執前詞置辯；惟查：就本件之舉發經過，業據證人
    即舉發本件之警員廖勝祥於本院訊問時結證稱：「那天是我
    和另外一位警察同事，取締重點違規，我和另外一個警察是
    站在一起，是在中和的防汛道往新店方向，就是嘉慶橋附近
    ，我今天有提出三頁照片，異議人是從嘉慶橋那邊轉過來，
    其中我站的位置是在編號（二）下方照片所示稽查點的位置
    ，當時我是看Ａ燈號，就是看防汛道往土城的方向，而Ｂ燈
    號我是看不到的。當時Ａ燈號是綠燈，就是防汛道往新店及
    往土城的方向都是同步綠燈，異議人的車於嘉慶橋上面，見
    往新店方向的車輛通行過後，異議人就駕車慢慢左轉，因為
    那邊死角很多，當時嘉慶橋上看到的號誌是紅燈，異議人的
    車左轉後，我就從人行道下車道指揮異議人靠邊停車，當場
    就告知異議人違規情事，並當場開單。」、「（異議人被攔
    下時如何說？）異議人被我攔下，並沒有爭執。異議人當時
    也有簽名。」（見本院98年2 月24日訊問筆錄），而依證人
    於本院審理時所提出之現場照片以觀，復顯無取締位置不合
    法或難以目擊號誌之情事；況且，交通警察掣單舉發違反道
    路交通管理處罰條例所列之違規事實，本質上為行政處分，
    係公務員基於職務上之公權力，依法就特定之具體事件所為
    之具公法上效果之單方面行政行為，如無形式上顯然之瑕疵
    可指，基於公務員為公法上行為具有公信力之原則，該行政
    行為當可被推定為真正，其據以依法處分之事實認定亦為正
    確無誤，此與民事訴訟法第355 條第1 項規定：「文書，依
    其程式及意旨得認作公文書者，推定為真正」之情形相同，
    本此公信原則，立法者乃賦予行政機關制定違反道路交通管
    理事件統一裁罰基準及處理細則，使執行勤務員警得當機處
    分，以達其維護交通秩序、安全之行政目的。本件舉發員警
    為執行交通、治安勤務之公務員，其觀察程度自較一般人更
    為專注，且異議人又未能就執勤員警之舉發有誤提出相關證
    據以供調查，亦查無任何證據足資證明員警有捏造事實違法
    取締之情事，則執勤員警本其維護交通秩序、安全職責所為
    之舉發，自應受到合法、正確之推定，是異議人空言置辯，
    自無可採，其違規事實洵堪認定。
四、又異議人自承已收受本件舉發違反道路交通管理事件通知單
    且簽名無訛（見本院98年2 月24日訊問筆錄），而依「收執
    聯」之記載，已載明「駕駛人姓名」、「車牌號碼」、「違
    規時間」、「違規地點」、「違規事實」、「舉發違反法條
    」、「應到案處所」、「注意事項」，且均能輕易辯認，是
    異議人前開所指警員字跡潦草、未告知應應注意事項云云，
    自無解於其應負之罰責，合予敘明。
五、從而，原處分機關據以援引道路交通管理處罰條例第53條第
    1 項、第63條第1 項第3 款等規定，裁處異議人罰鍰新臺幣
    2,700 元，並記違規點數3 點，即無違法或不當，故本件異
    議為無理由，應予駁回。
據上論斷，應依道路交通案件處理辦法第19條，裁定如主文。
中    華    民    國    98    年    2     月    27    日
                  交通法庭  法  官  陳鴻清
以上正本證明與原本無異。
如不服本裁定，應於送達後5 日內，向本院提出抗告狀。
                            書記官  江文彬
中    華    民    國    98    年    2     月    27    日


司法院資訊處製作；財團法人民間司法改革基金會備份。
